【裁判字號】    94,上更(一),308
【裁判日期】    950313
【裁判案由】    強盜
【裁判全文】
臺灣高等法院高雄分院刑事判決     94年度上更(一)字第308號
上  訴  人
即  被  告  甲○○
                    （另案在臺灣高雄第二監獄執行中）
選任辯護人  蘇志成律師
上列上訴人因強盜案件，不服臺灣高雄地方法院93年度訴字第31
93號中華民國94年4 月12日第一審判決（起訴案號：臺灣高雄地
方法院檢察署93年度偵字第21407 號），提起上訴，判決後，經
最高法院第1 次發回更審，本院判決如下：
     主  文
原判決撤銷。
甲○○攜帶兇器、踰越牆垣竊盜，因脫免逮捕，而當場施以強暴
，處有期徒刑柒年貳月。
     事  實
一、甲○○曾於民國93年間，因違反毒品危害防制條例及詐欺案
    件，經台灣高雄地方法院分別判處有期徒刑3 月及4 月確定
    ，嗣經定其應執行刑為有期徒刑6 月，於94年4 月9 日執行
    完畢（不構成累犯）。又夥同乙○○共同意圖為自己不法所
    有，於93年10月21日15時許（起訴書誤載為13時許），攜帶
    客觀上足以危害他人生命、身體、安全之兇器美工刀1 支，
    翻越牆垣侵入位於高雄縣岡山鎮○○○路1 號之「岡山鋼鐵
    股份有限公司」內（下稱「岡山公司」），以不詳方式，竊
    取岡山公司所有重量不詳之電纜線，得手後，2 人再度翻越
    圍牆欲離去之際，適岡山公司警衛聽聞聲響即通知該公司之
    副總經理丁○○，丁○○即偕同其子丙○○至該公司圍牆外
    探查等候，嗣於同日16時許發覺甲○○及乙○○2 人先將裝
    有竊得電纜線之手提袋1 只擲出圍牆外，再先後翻越圍牆欲
    行離去，丁○○與丙○○即上前欲加以攔阻並逮捕之，其間
    乙○○乘隙逃逸，甲○○見不及逃逸，為達脫免逮捕之目的
    ，竟單獨起意，持前開美工刀朝丁○○及丙○○揮劃，致丙○○受有膝蓋劃傷流血之傷害（傷害部分未據告訴），而以
    此方式當場對丙○○施以強暴，丁○○見狀遂拾起路旁之圓
    鍬擊打甲○○右後大腿及臀部，始將甲○○制伏，並報警到
    場查獲，而扣得前開甲○○所使用之美工刀1 支。
二、案經高雄縣政府警察局岡山分局報請臺灣高雄地方法院檢察
    署檢察官偵查起訴。
    理  由
一、訊據上訴人即被告甲○○固坦承於前揭時間在岡山公司圍牆
    外為丁○○及丙○○逮捕之事實，惟矢口否認有何竊盜及為
    脫免逮捕而施以強暴等行為，辯稱：伊係因聽朋友「昌仔」
    表示岡山公司圍牆外有電纜線（紅銅）可供撿拾，始於當日
    至該處撿拾電纜線，現場查扣內裝有電纜線及美工刀等物之
    手提袋，即為伊當天在現場所拾獲，拾得後伊與乙○○在隔
    壁草叢間談話時，丁○○即拿圓鍬追打渠等，伊因逃跑不及
    ，始遭捕獲，但伊並未持美工刀與丁○○反抗，亦未持美工
    刀劃傷丙○○，更無攜帶大剪刀前往，否則何以現場未扣得
    大剪刀云云。經查：
（一）本件係丁○○於案發當天15時許巡視工廠時，經由工廠警
      衛告知，得知有竊賊入侵，丁○○即偕同其子丙○○前往
      公司外面圍牆查看等候，嗣於同日16時許發現被告及乙○○先將裝有電纜線之手提袋自岡山公司圍牆內擲出，再先
      後翻越圍牆而出時，丁○○及丙○○即上前欲加逮捕，其
      中乙○○乘隙逃逸，被告則持美工刀1 支朝丁○○及丙○○揮舞，使丙○○膝蓋因此遭劃傷流血，以此方式施以強
      暴，丁○○見狀撿拾路旁之圓鍬擊打被告，始將被告制服
      等情，迭據證人丁○○及丙○○於原審、本院前審及本院
      審理時證述在卷（原審卷第95至105 頁、107 至112 頁、
      本院上訴卷第66至69頁、本院94年12月15日審判筆錄第3
      、4 頁、95年2 月23日審判筆錄第3 、4 頁），2 人所述
      互核一致，堪足採信。
（二）雖然關於證人丙○○受傷之部位，證人丙○○先於原審證
      稱係左腳膝蓋受傷（原審卷第108 頁），嗣於本院則證述
      係右膝受傷（本院95年2 月23日審判筆錄第3 、4 頁）等
      語，前後不一，惟證人丙○○自原審起，始終證述案發當
      時遭被告持美工刀劃傷膝蓋等語（原審卷第108 頁、本院
      上訴卷第66頁、本院95年2 月23日審判筆錄第4 頁），證
      人丁○○於本院亦證述丙○○當時膝蓋遭被告劃傷（本院
      上訴卷第69頁、本院94年12月15日審判筆錄第3 頁），且
      證人丙○○所受之傷害僅係輕微之小傷，業據其於本院證
      述在卷（本院95年2 月23日審判筆錄第10頁），傷勢既輕
      微，印象自較不深刻，且證人於原審及本院證述時，距案
      發當時已達4 個月以上，記憶難免模糊，故其關於究係左
      膝或右膝受傷之陳述，雖前後不一，然其所述膝蓋受傷一
      事，既始終一致，自不得僅因其左右膝蓋陳述不一，即認
      證人丙○○證述遭被告持美工刀劃傷膝蓋一事，並非真實
      。
（三）被告雖辯稱其當天僅在現場撿拾電纜線，並未翻牆進入岡
      山公司，扣案之電纜線、美工刀及手提袋即為伊當天所拾
      獲云云，惟查：被告當天確曾與乙○○一起翻牆進入岡山
      公司再翻牆出來乙節，業據證人乙○○於本院證述在卷（
      本院95年2 月9 日審判筆錄第3 頁）；且證人即本件查獲
      員警薛文潔於原審審理時亦證述：93年10月21日下午伊接
      獲派出所值班人員通知岡山公司後方有民眾逮捕竊盜嫌犯
      ，伊到場時，被告雙手遭綁住制伏在地上，經詢問報案人
      丁○○，丁○○告知被告進入伊所開設之廠房內竊取電纜
      線後，逃逸至圍牆外遭丁○○及丙○○逮捕，當時伊詢問
      被告是否有此事，被告點頭等語（見原審卷第123 頁）；
      佐以電纜線非無價值之物，衡情應無遭人棄置之理，是被
      告辯稱扣案之電纜線係其在岡山公司圍牆外拾得，並非翻
      牆入內行竊，及證人乙○○證述其與被告僅翻牆進出岡山
      公司，並未行竊云云，均與事實不符，難予採信。
（四）又證人丁○○於原審固證稱被告翻牆時，將電纜線、剪刀
      及整個袋子一起拋出圍牆外等語（原審卷第95頁）；然查
      獲被告時在圍牆外之現場，除查扣電纜線、美工刀及手提
      袋以外，並未發現剪刀一節，業據證人薛文潔於原審證述
      在卷（原審卷第128 頁），且證人丁○○嗣於本院審理時
      又改證稱：被告自圍牆內僅擲出電線、美工刀等，至於剪
      刀則係放在工廠，係逮獲被告之後始在水溝邊尋獲等語（
      本院94年12月15日審判筆錄第5 頁），是證人丁○○所述
      被告於翻牆時所擲出之手提袋內裝有大剪刀一語，顯難採
      信。又倘證人丁○○事後於本院所述係逮獲被告之後，始
      自行在工廠內水溝邊尋獲一語屬實，則證人丁○○於尋得
      該剪刀時，理應持交警方扣案，而非自行留存，對此證人
      丁○○固證稱當時其曾持剪刀至派出所欲交予警方，惟警
      員囑伊將剪刀攜回公司自行存放等語（原審卷第100 頁）
      ，惟案發後並無任何人持剪刀至派出所一節，業據證人薛
      文潔於原審證述在卷（原審卷第124 頁），參以倘證人丁○○確曾於案發後發現大剪刀並持至派出所欲交予警員，
      則依警員之專業知識，應知此剪刀為重要之證物，應予扣
      案，故當證人丁○○將剪刀持至警察機關時，警方自必將
      此物扣留並移送檢方扣案，而非命證人丁○○取回自行存
      放公司，故證人丁○○證述其事後在工廠內發現剪刀一語
      ，亦難採信。被告辯稱其未持扣案之剪刀行竊等語，即非
      子虛。
（五）另證人丙○○於案發當天遭被告持美工刀劃傷一事，雖未
      提出診斷證明書以為佐證，惟丙○○於案發當天曾告知戊○○○○受傷一事，業據證人丙○○於本院證述在卷（本
      院95年2 月23日審判筆錄第3 、4 頁），核與證人戊○○○○於原審及本院證述：自現場將被告帶回派出所時，曾
      在派出所詢問丙○○是否受傷，當時丙○○表示其有受傷
      一節相符（原審卷第128 頁、本院95年2 月23日審判筆錄
      第6 頁）；再者丙○○所受傷害甚為輕微，僅一小條橫線
      刀傷，故僅自行擦拭碘酒，並未就醫，且癒後亦未留下傷
      痕等情，亦據證人丙○○於本院證述在卷（本院上訴卷第
      67頁、本院95年2 月23日審判筆錄第3 、10頁），故證人
      丙○○因傷勢輕微，未前往就醫，致無法提出診斷證明書
      ，且未留下疤痕，尚屬情理之常，自不得以證人丙○○未
      提出診斷證明書，及未留下疤痕，即認其所述遭被告持美
      工刀劃傷一語，非屬真實。
（六）至於被告為警查獲時所持有之電纜線，乃為警卷第29頁編
      號3 照片中所示之電纜線等情，業據被告供承在卷，且經
      證人丁○○、丙○○及薛文潔分別於原審審理時證述屬實
      （原審卷第95、109 、124 頁），至於警卷第29頁編號第
      1 、2 號照片所示之物品，分別係電腦線及高壓電線，且
      該等物品於案發當時仍擺放在岡山公司等情，業據證人丁○○於原審證述甚詳（原審卷第96、104 頁），雖證人丁○○同時證述該電腦線及高壓電線係被告之同夥竊取後尚
      未取走之物云云（原審卷第96頁），然證人丙○○並未目
      擊被告同夥竊取之事實，故其上開證述僅係其個人臆測之
      詞，顯非真實，故應認被告所竊取之財物僅為警卷第29頁
      編號3 照片中所示之電纜線。又觀諸領結之記載，證人丁○○領回電纜線之重量雖為20公斤，此有領結1 紙在卷可
      憑（警卷第26頁），然所謂20公斤係警卷第29頁編號1、2
      、3 號照片所示物品之加總後重量，且該重量係丁○○目
      測所得等情，業據證人薛文潔於原審證述在卷（原審卷第
      129 頁），故上開編號3 之照片中所示之電纜線，當時顯
      未實際秤重或單獨目測其重量，且岡山公司全部之機械已
      出售，亦據證人丁○○於本院證述在卷（94年12月15日審
      判筆錄第3 頁），該領回之電纜線顯已不存在，故被告所
      竊取之上開電纜線，顯已無法得知其實際或大概之重量，
      附此敘明。
（七）此外，並有贓物領結1 紙、失竊贓物及作案工具美工刀之
      照片2 幀附卷足稽（警卷第26、29、30頁），且有扣案之
      美工刀1 把可資佐證。
（八）綜上所述，被告確有於上揭時、地，攜帶美工刀，翻越牆
      垣，侵入岡山公司竊取電纜線，嗣於丁○○及丙○○追躡
      過程中，為脫免逮捕，而當場對證人丙○○施以強暴行為
      。被告前開所辯，顯屬事後卸責之詞，不足採信，本件事
      證明確，被告之犯行，洵堪認定。
二、按刑法第329 條所規定之以強盜論者，即以強盜罪相當條文
    處罰之意，並非專以第328 條第1 項之強盜罪論，故第330
    條所謂犯強盜罪，不僅指自始犯強盜罪者而言，即依第329
    條以強盜論者，亦包括之，如此項準強盜有第321 條第1 項
    各款情形之一，自應依第330 條論處（最高法院25年上字第
    6626號、42年臺上字第523 號著有判例意旨參照）。查被告
    翻越牆垣，使他人牆垣之安全設備，失其防閑之效用；又扣
    案之美工刀1 把，長約14公分，刀刃延長最長之長度為10公
    分，刀刃為金屬材質，業據原審勘驗無訛（見原審卷第152
    頁），並有照片1 張附卷為憑（警卷第30頁），客觀上自足
    以危害他人生命、身體、安全而堪供為兇器使用，被告攜帶
    之而翻越牆垣實施竊盜行為，又當場為脫免逮捕持用前開美
    工刀傷害證人丙○○而施以強暴，核其所為，係犯刑法第33
    0 條第1 項之攜帶兇器、踰越牆垣準強盜罪。被告與乙○○
    間，就前開攜帶兇器翻越牆垣竊盜部分，有犯意聯絡及行為
    分擔，均為共同正犯。而準強盜罪為一獨立罪名，此部分乙○○與被告無犯意聯絡及行為分擔，併予明。
三、原審予以被告論科，固非無見，惟查：(一)刑法第47條所謂之
    「受有期徒刑之執行完畢」，就數罪併罰案件，係指所定之
    執行刑，執行完畢而言，如於定執行刑之前，因有一部分犯
    罪先確定，形式上予以執行，仍應依刑法規定定其應執行之
    刑，俟檢察官指揮執行「應執行刑」時，再就形式上已執行
    部分予以折抵，不能謂先確定之罪已執行完畢。本件被告於
    93年間，因違反毒品危害防制條例及詐欺案件，經台灣高雄
    地方法院分別判處有期徒刑3 月及4 月，如易科罰金，均以
    300 元折算1 日在案，其中有期徒刑3 月部分，先於93年7
    月8 日執行完畢，惟台灣高雄地方法院嗣於93年11月10日依
    檢察官定應執行刑之聲請，裁定被告所犯上開二罪，應執行
    有期徒刑6 月，如易科罰金，以300 元折算1 日在案，該應
    執行刑並於94年4 月9 日執行完畢，此有台灣高等法院被告
    前案紀錄表、台灣高雄地方法院93年度聲字第2929號裁定（
    附於本院卷）及台灣高雄地方法院檢署94年1 月10日94年執
    更崑字第29號檢察官執行指揮書（見原審卷第56頁）各1 紙
    在卷可憑，揆諸上開說明，上開所定之執行刑執行完畢時間
    為94年4 月9 日，而本件犯罪時間係93年10月21日，顯在執
    行完畢之前，尚不構成累犯。原判決認被告於93年7 月8 日
    就違反毒品危害防制條例案件判處有期徒刑3 月部分易科罰
    金完畢，即認被告有「受有期徒刑之執行完畢」情形，並認
    本件係於有期徒刑執行完畢後5 年內再犯，而構成累犯，顯
    有未合；(二)被告與乙○○間，就前開攜帶兇器翻越牆垣竊盜
    犯行，有犯意聯絡及行為分擔，均為共同正犯。而原判決事
    實對此部分漏未論述，自有未合；(三)又扣案之大剪刀1 支，
    並無證據足資證明為被告攜帶用以行竊所用之物，如前所述
    ，原判決於事實及理由欄均認係被告所持用以行竊之工具，
    亦有未洽；。被告上訴意旨，仍執陳詞，否認犯罪，固無足
    取，然原判決既有上述可議，自應由本院將原判決撤銷改判
    。審酌被告正值壯年，身體健全，惟不思正途，且前有違反
    毒品危害防制條例、詐欺等犯行，有前案紀錄表在卷為憑，
    素行並非良好，猶執迷不悟，仍續為本案竊盜犯行，並為脫
    免逮捕施強暴於證人丙○○，影響社會治安重大，且犯罪後
    猶飾詞狡辯，犯後態度不佳等一切情狀，量處如主文第2 項
    所示之刑。又刑法第330 條之加重強盜罪，為最輕本刑7 年
    以上有期徒刑之罪，檢察官起訴求處被告有期徒刑6 年，自
    有誤會，併此敘明。至扣案之美工刀及大剪刀各1 把，其中
    美工刀1 把，雖係供被告為前開犯罪所用之物，惟被告否認
    為其所有，且復無其他證據堪認此係被告所有之物，尚無從
    併予宣告沒收，至於大剪刀1 把，非供被告犯罪所用之物，
    已如前述；另證人丁○○提出之由其所保管之手電筒1 支，
    並無證據足資證明係供被告本案犯罪所用且為被告所有，均
    無從宣告沒收之，附此敘明。
四、乙○○涉犯加重竊盜罪部分，未經公訴人起訴，本院不予審
    究，另移檢察官偵辦，併此明。
據上論斷，應依刑事訴訟法第369 條第1 項前段、第364 條、第
299 條第1 項前段，刑法第329 條、第330 條第1 項，判決如主
文。
本案經檢察官王登榮到庭執行職務。
中    華    民    國    95    年    3     月    13    日
                  刑事第六庭  審判長法  官  王憲義
                                    法  官  張盛喜
                                    法  官  李璧君
以上正本證明與原本無異。
如不服本判決應於收受本判決後10日內向本院提出上訴書狀，其
未敘述上訴理由者，並得於提起上訴後10日內向本院補提理由書
狀（均須按他造當事人之人數附繕本）「切勿逕送上級法院」。
中    華    民    國    95    年    3     月    13    日
                                    書記官  唐奇燕
附錄本件判決論罪科刑法條：
中華民國刑法第329條
(準強盜罪)
竊盜或搶奪，因防護贓物、脫免逮捕或湮滅罪證，而當場施以強
暴脅迫者，以強盜論。
中華民國刑法第330條第1項
犯強盜罪而有第321 條第1 項各款情形之一者，處7 年以上有期
徒刑。


司法院資訊處製作；財團法人民間司法改革基金會備份。
